【裁判字號】    95,簡抗,22
【裁判日期】    951204
【裁判案由】    返還不當得利等
【裁判全文】
臺灣板橋地方法院民事裁定              95年度簡抗字第22號
抗  告  人  甲○○
相  對  人  乙○○○
上列抗告人因與相對人間請求返還不當得利等事件，對於本院三
重簡易庭民國95年7 月24日所為裁定（95年度重簡他調字第138
號），提起抗告，本院裁定如下：
    主  文
原裁定廢棄。
    理  由
一、本件抗告意旨略以：本件抗告人係以受讓訴外人汪再興對相
    對人之故意侵權行為損害賠償請求權之法律關係為據，請求
    相對人給付賠償金，相對人雖依消費借貸之法律關係，另訴
    請求汪再興清償借款，並在本件中提出抵銷之抗辯，惟上述
    清償借款事件與本件分屬不同事件，且依民法第339 條規定
    ，因故意侵權行為而負擔之債，其債務人不得主張抵銷，故
    上述清償借款事件之法律關係，非本件訴訟之先決問題，原
    法院裁定停止訴訟程序顯有未洽等語，請求廢棄原裁定。
二、按訴訟全部或一部之裁判，以他訴訟之法律關係是否成立為
    據者，法院得在他訴訟終結前，以裁定停止訴訟程序，民事
    訴訟法第182 條第1 項固有明文，惟所謂訴訟全部或一部之
    裁判，以他訴訟之法律關係是否成立為據者，係指他訴訟之
    法律關係是否成立，為本件訴訟先決問題者而言，若他訴訟
    是否成立之法律關係，並非本件訴訟之先決問題，則其訴訟
    程序即毋庸終止，又為本訴訟先決問題之法律關係是否成立
    ，在本訴訟法院本可自為裁判，若因中止訴訟程序當事人將
    受延滯之不利益時，仍以不中止訴訟程序為宜（參照最高法
    院18年抗字第56號判例、30年度抗字第105 號判例）。經查
    ：抗告人於原審基於受讓汪再興對相對人之侵權行為損害賠
    償請求權及不當得利返還請求權等法律關係，請求相對人給
    付賠償金，雖相對人以其得請求汪再興清償借款為抵銷之抗
    辯，而該抗辯之事由，亦經臺灣高等法院以94年度重上字第
    519 號判決後，汪再興上訴由最高法院審理中，惟清償借款
    之抵銷抗辯是否存在，原審本得就相對人之主張有無理由為
    實體上之裁判，並不當然受限於上述清償借款事件之判決結
    果，且本件抗告人起訴請求之金額未逾新臺幣50萬元，若其
    勝訴，原審應依民事訴訟法第389 條第1 項第5款 規定，就
    其勝訴部分依職權宣告假執行，而原裁定停止訴訟程序，將
    使本件訴訟當事人須待他案終結後，方可獲得本件之判決，
    對於抗告人若勝訴本可依假執行程序先為執行之利益，難謂
    不生延滯之影響，故亦以不停止訴訟程序為宜。原審遽為裁
    定終止訴訟程序，尚有未合。抗告意旨指摘原裁定不當，求
    予廢棄，為有理由，爰由本院將原裁定廢棄，由原審另為繼
    續審判之適法處理。
三、依民事訴訟法第436 條之1 第3 項、第492 條，裁定如主文
    。
中    華    民    國    95    年    12    月    4     日
                  民事第二庭  審判長法  官  梁宏哲
                                    法  官  徐福晉
                                    法  官  連士綱
本件不得抗告。
中    華    民    國    95    年    12    月    4     日
                                    書記官  李宏明


司法院資訊處製作；財團法人民間司法改革基金會備份。
